【裁判字號】    97,裁,3746
【裁判日期】    970724
【裁判案由】    綜合所得稅
【裁判全文】
最  高  行  政  法  院  裁  定
                                      97年度裁字第3746號
上  訴  人  甲○○
訴訟代理人  吳榮昌  律師
被 上訴 人  財政部臺灣省中區國稅局
代  表  人  乙○○
上列當事人間因綜合所得稅事件，上訴人對於中華民國97年4月3
日臺中高等行政法院97年度訴字第5號判決，提起上訴，本院裁
定如下：
    主  文
上訴駁回。
上訴審訴訟費用由上訴人負擔。
    理  由
一、按對於高等行政法院判決之上訴，非以其違背法令為理由，
    不得為之，行政訴訟法第242條定有明文。依同法第243條第
    1項規定，判決不適用法規或適用不當者，為違背法令；而
    判決有同條第2項所列各款情形之一者，為當然違背法令。
    是當事人對於高等行政法院判決上訴，如依行政訴訟法第24
    3條第1項規定，以高等行政法院判決有不適用法規或適用不
    當為理由時，其上訴狀或理由書應有具體之指摘，並揭示該
    法規之條項或其內容；若係成文法以外之法則，應揭示該法
    則之旨趣；倘為司法院解釋或本院之判例，則應揭示該判解
    之字號或其內容。如以行政訴訟法第243條第2項所列各款情
    形為理由時，其上訴狀或理由書，應揭示合於該條項各款之
    事實。上訴狀或理由書如未依此項方法表明，或其所表明者
    與上開法條規定不合時，即難認為已對高等行政法院判決之
    違背法令有具體之指摘，其上訴自難認為合法。
二、本件上訴人對於高等行政法院判決上訴，主張：所得稅法在
    制定及修正時皆未對捐贈財產金額之計算設有規定，立法者
    為彌補此立法疏漏，故於後法（即遺產及贈與稅法與土地稅
    法）中訂有詳細規定。而財政部民國92年6月3日臺財稅字第
    0920452464號函釋及94年2月18日臺財稅字第09404500070號
    函釋，未受法律授權卻限制人民依法律（即遺產及贈與稅法
    第10條、土地稅法第30條之1）得以公告現值100％申報列舉
    扣除額之權利，已增加法律所無之限制，上揭二號函釋已違
    反法律保留原則；且在法律未修改之情況下，對相同事實不
    為相同對待，違反平等原則，原判決未正確適用法律，顯有
    判決不適用法規及適用法規不當之違法。又租稅優惠本來就
    是實質課稅原則之例外，有正當理由的差別待遇，原判決認
    捐地節稅為租稅優惠，卻又認該制度可能違反實質課稅及租
    稅公平負擔原則為由，不允許人民依公告現值捐地節稅，有
    判決理由矛盾之嫌。即便原判決認上訴人捐地節稅過程有違
    常理，在事實上不採信上訴人所提之證物，亦不影響其應依
    遺產及贈與稅法第10條、土地稅法第30條之1規定，以公告
    現值認定上訴人之土地捐贈列舉扣除額，原判決將事實及法
    律適用混為一談，有判決不備理由之違法云云。本院按原判
    決認所得稅法第17條第1項第2款第2目第1小目規定，係助益
    於社會及政府機關之行為，具有增進公共利益之內涵，故給
    予免除租稅之優惠措施，惟捐贈土地予政府因有計算捐贈土
    地扣除額之問題，遂發生納稅義務人先按土地公告現值10％
    至12％之低價向地主購入土地，其後捐贈該土地予政府，再
    以該土地之公告現值全部作為列舉捐贈土地之扣除額，以降
    低所得淨額，達到降低所得稅之目的，即納稅義務人實際交
    易成本僅為公告現值之10%至12%，卻以公告現值100％認列
    捐贈扣除額，即已構成以迂迴行為或其他異常之法形式，而
    同時卻能減輕或排除與通常法形式相連結之稅捐負擔，而屬
    租稅規避。因之依所得稅法實質課稅原則，計算捐贈土地予
    政府之扣除額，尚非以形式外觀為準，應以其實質上經濟事
    實為準，否則造成鼓勵投機或規避稅法之適用，無以實現租
    稅公平之基本理念及要求。上訴人與訴外人係利用共有物分
    割之方式，迂迴移轉系爭土地所有權，其所提示之資料尚難
    證明為實際買賣之資金流程，上訴人既未能提供系爭土地取
    得成本之確實證據，其捐贈列舉扣除金額之計算，仍應由稽
    徵機關依財政部核定之標準認定，委無疑義，業已於理由中
    詳予論斷，上訴意旨雖以原判決違背法令為由，惟核其上訴
    理由，仍就原判決業以詳為論駁事項再事爭執，而非具體表
    明合於不適用法規、適用法規不當、或行政訴訟法第243條
    第2項所列各款之情形，難認對該判決之如何違背法令已有
    具體之指摘。依首開規定及說明，應認其上訴為不合法。
三、據上論結，本件上訴為不合法。依行政訴訟法第249條第1項
    前段、第104條、民事訴訟法第95條、第78條，裁定如主文
    。
中    華    民    國    97    年    7     月    24    日
                    最高行政法院第五庭
                        審判長法官  劉  鑫  楨
                              法官  王  德  麟
                              法官  黃  淑  玲
                              法官  劉  介  中
                              法官  吳  慧  娟
以  上  正  本  證  明  與  原  本  無  異
中    華    民    國    97    年    7     月    24    日
                              書記官  王  史  民


司法院資訊處製作；財團法人民間司法改革基金會備份。
